【裁判字號】    97,交聲,2743
【裁判日期】    971031
【裁判案由】    聲明異議
【裁判全文】
臺灣臺中地方法院交通事件裁定        97年度交聲字第2743號
原處分機關  交通部公路總局臺中區監理所豐原監理站
異  議  人  乙○○
即受處分人
上列異議人即受處分人因違反道路交通管理處罰條例案件，對於
交通部公路總局臺中區監理所豐原監理站民國九十七年九月九日
所為之裁決（豐監稽違字第裁六三─ＡＥＷ七○三二六二號違反
道路交通管理事件裁決書），聲明異議，本院裁定如下：
    主    文
異議駁回。
    理    由
一、原處分機關略以：異議人即受處分人乙○○（以下稱受處分
    人）於民國（下同）九十七年五月二日晚上十時許，駕駛車
    牌號碼5713-QY號自用小客車，途經臺北市○○路、忠孝東
    路口處，因「逆向行駛來車道」之違規，經臺北市政府警察
    局交通警察大隊直屬第一分隊員警依違反道路交通管理處罰
    條例第四十五條第三款當場舉發並製作北市警交字第ＡＥＷ
    七○三二六二號舉發違反道路交通管理事件通知單且註明駕
    駛人拒絕簽收，經受處分人於九十七年五月七日提出申訴，
    業由原舉發機關即臺北市政府警察局交通警察大隊於九十七
    年五月二十一日以北市警交大執字第09732166900號書函覆
    查明違規屬實，受處分人未於期限內到案，原處分機關遂於
    九十七年九月九日以豐監稽違字第裁六三─ＡＥＷ七○三二
    六二號裁決書，依「不依規定駛入來車道」之違規事實，裁
    處受處分人違反道路交通管理處罰條例第四十五條第三款、
    第六十三條第一項第一款，處罰鍰新台幣（下同）一千八百
    元並記違規點數一點，逾期則依裁決書主文規定裁處，於法
    並無不合等語。
二、受處分人則以：伊於九十七年五月二日二十一時五十分駕車
    行駛於臺北市○○路時，因員警無證據片面指訴逆向行駛，
    致遭裁決應處一千八百元之罰鍰。查受處分人於上述時地行
    經大安路，並靠邊準備路邊停車，本案舉發員警騎車停至車
    旁輕敲車窗玻璃示意下車，下車後員警僅要求提示駕照，並
    未告知事由，本人誤為係屬臨檢，不疑有他，詎料員警即開
    始填寫舉發違反道路交通管理事件通知單，經本人一再詢問
    ，才告知其認為伊於大安路逆向行駛，並差點撞倒他等語，
    伊一再陳明並無前開違規情事，惟員警並不理會。當時為星
    期五晚上，地點位於臺北市最繁華熱鬧之東區，車水馬龍，
    如何能在大安路上逆向行駛，客觀上難以想見；退萬步言，
    縱有逆向並幾乎擦撞員警之危險駕駛行為，員警何不當場攔
    停，或是緊隨而至，反而在伊通過其所謂違規路段十分鐘後
    ，停於路邊欲離開時才告知上情，顯與經驗法則有違，其所
    為告發亦與事實不符。按警察行使職權時，應著制服或出示
    證件表明身分，並應告知事由，警察職權行使法第四條第一
    項定有明文，員警先以不當方式誘使本人取出駕照，隨即開
    單，所舉發之內容又顯與事理有違，依高等法院九十六年度
    交抗字第二九六號裁定意旨，於審理行為人違反道路交通管
    理處罰條例案件，當踐行完畢調查證據之程序後，為事實之
    認定時，如就原處分機關所認定之行為人違規之事實仍有合
    理之訴訟上懷疑，而無法確信行為人確有該當於道路交通管
    理處罰條例各該處罰條文之構成要件事實時，此際即應依訴
    訟上之待證事實「倘有懷疑，則從被告之利益作解釋」之證
    據法則，作對受處分人有利之認定。交通法庭如不調查警察
    執勤之正確性，而直接以警察作證之證詞，即認為警察舉發
    一定正確，且援引過去科學不發達技術不進步年代之見解，
    認為警察不至於舉發有誤或有捏造事實違法取締之情形，逕
    自肯定警察舉發之公信力，無疑即為不負責任之警察擔負背
    書之責，反而縱容不負責任之警察在不舉證以及並無抗告權
    與任何行政責任前提下，任意舉發交通違規，而造成交通法
    庭之沉重負擔以及民怨與寶貴司法資源之浪費。本案即屬該
    號裁定所指，尚祈明察。又交通部公路總局台中區監理所豐
    原監理站九十七年五月二十三日中監豐字第0970008744號函
    ，性質上為裁決書，係給予伊不利益之行政處分，其後又據
    此作成九十七年九月九日豐監稽違字第裁六三─ＡＥＷ七○
    三二六二號裁決書（屬學理上所稱第二次裁決），九十七年
    五月二十三日中監豐字第0970008744號函卻未踐行行政程序
    法第九十六條規定，應予撤銷重新為之。綜上所述，豐原監
    理站所為之處分顯有錯誤，為此聲明異議云云。
三、按汽車駕駛人，爭道行駛有不依規定駛入來車道者，處新臺
    幣六百元以上一千八百元以下罰鍰；又汽車駕駛人有道路交
    通管理處罰條例第四十五條之情形者，除依原條項處罰鍰外
    ，並記違規點數一點，道路交通管理處罰條例第四十五條第
    三款、第六十三條第一項第一款分別定有明文。次按當場舉
    發者，應填記駕駛人或行為人姓名、性別、出生年月日、地
    址、身分證統一編號及車主姓名、地址、車牌號碼、車輛種
    類。被查獲之駕駛人或行為人為受處分人時，應於填記通知
    單後將通知聯交付該駕駛人或行為人簽名或蓋章收受之；拒
    絕簽章者，仍應將通知聯交付該駕駛人或行為人收受，並記
    明其事由及交付之時間；拒絕收受者，應告知其應到案時間
    及處所，並記明事由與告知事項，視為已收受，違反道路交
    通管理事件統一裁罰標準及處理細則第十一條第一項第一款
    亦定有明文。
四、經查本件受處分人於上開時間，駕駛車牌號碼5713-QY號自
    用小客車，途經臺北市○○路、忠孝東路口處，因「逆向行
    駛來車道」之違規，經臺北市政府警察局交通警察大隊直屬
    第一分隊員警以北市警交字第ＡＥＷ七○三二六二號舉發違
    反道路交通管理事件通知單予以舉發，經受處分人於九十七
    年五月七日提出申訴，經原處分機關向原舉發機關函查，原
    舉發機關即臺北市政府警察局交通警察大隊書函覆稱：「按
    道路交通管理處罰條例第四條第一項前段規定，駕駛人駕駛
    車輛或行人在道路上，應遵守道路交通標誌、標線、號誌之
    指示、警告、禁制規定。查台端駕駛旨揭車輛於九十七年五
    月二日二十二時，沿本市○○路（南往北方向），於通過忠
    孝東路口後，由對向外側來車道「逆向行駛」約十公尺距離
    ，執勤員警依法攔停稽查，告知違規事實後，以北市警交字
    第ＡＥＷ七○三二六二號違反道路交通管理事件通知單舉發
    案，經查台端駕駛車輛未依規定車道逆向行駛，執勤員警依
    法攔停舉發，尚無不當，本案違規屬實，請依規定辦理。」
    ，受處分人未於期限內到案，原處分機關遂於九十七年九月
    九日以豐監稽違字第裁六三─ＡＥＷ七○三二六二號裁決書
    ，依「不依規定駛入來車道」之違規事實，裁處受處分人違
    反道路交通管理處罰條例第四十五條第三款、第六十三條第
    一項第一款，處罰鍰一千八百元並記違規點數一點，逾期則
    依裁決書主文規定裁處等情，此有臺北市政府警察局交通警
    察大隊直屬第一分隊九十七年五月二日北市警交字第ＡＥＷ
    七○三二六二號舉發違反道路交通管理事件通知單、臺北市
    政府警察局交通警察大隊九十七年五月二十一日北市警交大
    執字第09732166900號書函、交通部公路總局臺中區監理所
    豐原監理站九十七年九月九日豐監稽違字第裁六三─ＡＥＷ
    七○三二六二號違反道路交通管理事件裁決書影本各一紙附
    卷可稽。且受處分人於上開時地，因有駕駛上開自用小客車
    逆向行駛來車道之事實，業據證人即當場查獲舉發之臺北市
    政府警察局交通警察大隊直屬第一分隊員警甲○○到庭具結
    證稱：當時只有伊一人在執行交通稽查勤務舉發交通違規，
    因是交通警察，故穿制服騎乘警用機車去現場執勤，而受處
    分人是從大安路南向北往忠孝東路行駛，大安路未過忠孝東
    路是單行道，但過忠孝東路是雙向道，受處分人通過忠孝東
    路後未靠右行駛，行駛左邊的來車道，當時伊車輛是行進中
    ，從忠孝東路四段四十九巷四弄要右轉大安路，差點與受處
    分人所駕車輛發生碰撞，所以伊將受處分人攔停舉發，受處
    分人通過忠孝東路口是逆向行駛左邊來車道，行駛距離約有
    十幾公尺，然後再回到他的車道，伊是在受處分人回到他的
    車道時，把受處分人攔停到路邊，伊攔下受處分人時有告訴
    受處分人說其逆向行駛，差點發生碰撞。而受處分人在異議
    狀上說他通過所謂違規路段十分鐘後停於路邊要離開時伊才
    告訴他，所述並非事實，伊剛才所述才正確。又當時受處分
    人有承認他有違規，並要伊變更違規事由，但伊沒有辦法，
    所以還是依法開單舉發，受處分人就拒簽等語，並有證人甲
    ○○當庭繪製現場位置圖一紙附卷可參。按道路交通管理處
    罰條例第七條第一項規定：「道路交通管理之稽查、違規紀
    錄，由交通勤務警察，或依法令執行交通稽查任務之人員執
    行之」，而警察為維持交通秩序，依法執行職務，立場應是
    客觀公正，且警員係屬司法警察人員之一份子，應深切明白
    出庭作證具結後，應據實陳述之義務及如有偽證應受處罰之
    嚴重後果，舉發受處分人駕車違規之員警乃依法執行交通勤
    務之員警，無甘冒自身觸犯偽證罪之風險而設詞誣攀受處分
    人之理；且交通員警對親睹之違規事實掣單舉發，就其事實
    之證明，本為證人，如無具體事證足證其有偏頗或失實之虞
    ，已難恣意否定其指證即舉發之真正，況其舉發行為兼有公
    務員基於職務上權力，依法就特定之具體事件所為具公法上
    效果之單方行政行為之性質，基於公務員為公法上行為具有
    公信力之原則，該行政處分當可被推定為真正，其據以依法
    處分之事實認定亦為真正無誤。又一般員警執行交通勤務，
    依法並未要求就上開違規事項必須錄影或拍照存證，除非於
    案發現場恰有預先錄影或擺設固定之照相設備，否則要求值
    勤員警或舉發機關緊急錄影或照相，並須以此為證，亦未免
    與執行勤務之實況難合，雖另有他案裁定認為須具備錄影或
    照相之證據資料方可認定違規情事，然此乃依據個案判斷證
    據資料之結果，本件自應就本案證據資料判斷之，以符公允
    。本件違規事實，既據證人即舉發之員警甲○○確已見聞受
    處分人有上開違規行為，並於本院審理時具結證述舉發事實
    在卷，又無任何證據足資證明員警有捏造事實違法取締之情
    事，則員警本其維護交通秩序、安全職責所為之舉發，自應
    受到合法、正確之推定。受處分人空言指摘證人舉發不實，
    並未提出相關事證以供調查，自難憑採（臺灣高等法院臺中
    分院九十七年度交抗字第九六八號、九十六年度交抗字第六
    ○八號裁定可資參照）。至於受處分人認交通部公路總局台
    中區監理所豐原監理站九十七年五月二十三日中監豐字第09
    70008744號函，性質上為裁決書，係給予其不利益之行政處
    分，其後又據此作成九十七年九月九日豐監稽違字第裁六三
    ─ＡＥＷ七○三二六二號裁決書，屬學理上所稱第二次裁決
    云云，惟所謂行政處分，係指中央或地方機關就公法上具體
    事件所為之決定或其他公權力措施，而對外直接發生法律效
    果之單方行政行為而言。至行政機關於作成完全及終局之決
    定前，為推動行政程序進行，所為指示或要求，學理上稱為
    準備行為，準備行為如未設有拘束力法律效果，則因欠缺規
    制性質，故非屬行政處分；倘具有規制性質，亦因非屬完全
    終局規制，為程序經濟計，亦不得對其單獨為行政爭訟，而
    應與其後終局決定，一併聲明不服。而交通部公路總局台中
    區監理所豐原監理站九十七年五月二十三日中監豐字第0970
    008744號函覆稱：「依據前揭舉發單位查覆確認本案違規屬
    實，請依規定辦理。請於九十七年六月九日前持本函前來本
    站，依應到案日內罰款基準最低額繳納該筆違規罰鍰九百元
    辦理結案，逾期逕依裁罰基準表裁處高額罰款」，有上開交
    通部公路總局台中區監理所豐原監理站函一紙附卷可稽，豐
    原監理站上開函文固就受處分人本件違規事實，為實質上審
    核，並認定受處分人有舉發事實屬實，而駁回受處分人不服
    聲明，並促請受處分人應於期限內至豐原監理站，接受裁罰
    及繳納罰款，其性質上固為行政機關，就具體事件所為決定
    。惟交通部公路總局台中區監理所豐原監理站，就受處分人
    未於期限內接受裁罰及繳納罰款一節，迄未做出任何裁處（
    即對受處分人逾期接受裁罰及繳納罰款後，應依裁罰基準表
    分項規定，做出具體、明確裁處），則上開函文，性質上應
    屬行政機關於作成完全及終局決定前，為推動行政程序進行
    ，所為指示，乃為行政準備行為，尚非屬終局行政處分，併
    此敘明（最高行政法院九十四年度裁字第一五○號、臺灣高
    等法院臺南分院九十五年度交抗字第八九號裁定可資參照）
    。綜上所述，足證受處分人上開所辯顯係圖卸之詞，不足採
    信，是其「逆向行駛來車道」之違規行為，堪以認定。從而
    原處分機關以受處分人有「不依規定駛入來車道」之違規事
    實，裁處受處分人違反道路交通管理處罰條例第四十五條第
    三款、第六十三條第一項第一款，處罰鍰一千八百元並記違
    規點數一點，逾期則依裁決書主文規定裁處，於法並無違誤
    或不當之處。本件受處分人之異議為無理由，應予駁回。
五、據上論斷，應依道路交通管理處罰條例第八十七條第二項、
    道路交通案件處理辦法第十九條規定，裁定如主文。
中    華    民    國    97    年    10    月    31    日
                  刑事第二庭    法  官  朱光國
上正本證明與原本無異。
如不服本裁定，應於送達後五日內，向本院提出抗告狀。
                                書記官  張孝妃
中    華    民    國    97    年    10    月    31    日


司法院資訊處製作；財團法人民間司法改革基金會備份。
